臺灣臺北地方法院民事判決
                                      111年度建字第131號
原      告  勝裕營造工程股份有限公司


代  表  人  陳廣會  
送達代收人  林霓萱  
訴訟代理人  游光德律師
被      告  和旺聯合實業股份有限公司

法定代理人  日恆興業有限公司（指定代表人郭靖齊）

送達代收人  林韋喆  
上列當事人間請求辦理抵押權設定登記事件，本院於民國111年6
月14日言詞辯論終結，判決如下：
    主      文
被告應將信託財產登記所有權人為板信商業銀行股份有限公司座
落於臺北市○○區○○段○○段000000000地號、臺北市○○區○○段○○段0
00000000地號等土地上之建物（即門牌號碼臺北市○○區○○路0段0
號3樓之3之建物權利範圍全部〈包含附屬建物之共有部分即臺北
市○○區○○段○○段0000000000號《權利範圍100000分之510》、臺北
市○○區○○段○○段0000000000號《權利範圍100000分之331》〉、臺北
市○○區○○路0段0號4樓之10之建物權利範圍全部〈包含附屬建物之
共有部分即臺北市○○區○○段○○段0000000000號《權利範圍100000
分之528》、臺北市○○區○○段○○段0000000000號《權利範圍100000
分之342》〉、臺北市○○區○○路0段0號之建物權利範圍148分之2、
臺北市○○區○○路0段0○0號之建物權利範圍99分之2），以原告為
權利人，辦理債權額為新臺幣參仟柒佰貳拾壹萬捌仟捌佰陸拾壹
元之抵押權登記。
訴訟費用由被告負擔。
    事實及理由
壹、程序方面：
一、按當事人得以合意定第一審管轄法院，但以關於由一定法律
    關係而生之訴訟為限；前項合意，應以文書證之，民事訴訟
    法第24條定有明文。查本件兩造於「中華路城中段新建工程
    」之工程合約書第22條第6項合意以本院為第一審管轄法院
    （見本院卷第21頁），是本院有管轄權，合先敘明。
二、次按訴狀送達後，原告不得將原訴變更或追加他訴，但因請
    求之基礎事實同一、擴張或減縮應受判決事項之聲明、不甚
    礙被告之防禦及訴訟之終結者，不在此限，民事訴訟法第25
    5條第1項第2款、第3款、第7款分別定有明文。本件原告起
    訴聲明：「⒈被告應將其所有座落於臺北市○○區○○段○○段000
    00號、臺北市○○區○○段○○段000號上之建物（即門牌號碼臺
    北市○○區○○路0段0號3樓之3之建物權利範圍全部、臺北市○○
    區○○路0段0號4樓之10建物之權利範圍全部、臺北市○○區○○
    路0段0號之建物權利範圍2/148、臺北市○○區○○路0段0○0號
    之建物權利範圍2/99），以原告為抵押權人，辦理債權額為
    新臺幣3721萬8861元之法定抵押權登記。⒉訴訟費用由被告
    負擔。」（見本院卷第9至10頁）；嗣於民國111年6月14日
    具狀變更上開第1項聲明為，復再更正為：「⒈被告應將信託
    財產登記所有權人為板信商業銀行股份有限公司座落於臺北
    市○○區○○段○○段00000號、臺北市○○區○○段○○段000號上之建
    物（即門牌號碼臺北市○○區○○路0段0號3樓之3之建物權利範
    圍全部〈包含附屬建物之共有部分：臺北市○○區○○段○○段000
    0000000號《權利範圍100000之510》、臺北市○○區○○段○○段00
    00000000號《權利範圍100000之331》〉、臺北市○○區○○路0段0
    號4樓之10建物之權利範圍全部〈包含附屬建物之共有部分：
    臺北市○○區○○段○○段0000000000號《權利範圍100000之528》
    、臺北市○○區○○段○○段0000000000號《權利範圍100000之342
    》〉、臺北市○○區○○路0段0號之建物權利範圍2/148、臺北市○
    ○區○○路0段0○0號之建物權利範圍2/99），以原告為抵押權
    人，辦理債權額新臺幣3721萬8861元之法定抵押權登記。」
    （見本院卷第76至77頁、第313、314頁）。核原告所為訴之
    變更，係本於同一原因事實所致，堪認為同一基礎事實而生
    ，屬應受判決事項之擴張或減縮，亦不甚礙被告之防禦及訴
    訟之終結，揆諸前開說明，於法並無不合，應予准許。
三、被告雖有具狀陳述，但經合法通知，未於言詞辯論期日到場
    ，核無民事訴訟法第386條所列各款情形，爰依原告之聲請
    ，由其一造辯論而為判決。
貳、實體方面：
一、原告主張：原告向被告承攬「中華路城中段新建工程」（下
    稱系爭工程），總價原為新臺幣（下同）4億1473萬6379元
    ，於民國101年11月30日辦理變更追加為5億0848萬7482元，
    嗣已完成驗收及出售，然因被告公司財務困難，尚積欠原告
    工程款3721萬8861元；被告雖於106年間多次協助函請信託
    銀行板信商業銀行股份有限公司（下稱板信銀行）撥付上開
    金額之承攬費用，惟該銀行以被告之信託受益權已喪失為由
    而拒絕；原告爰依民法第513條第1項規定，請求辦理法定抵
    押權設定登記。並聲明：被告應將信託財產登記所有權人為
    板信商業銀行股份有限公司座落於臺北市○○區○○段○○段0000
    0○○地段000○地號土地上之建物（即門牌號碼臺北市○○區○○
    路0段0號3樓之3建物之權利範圍全部〈包含附屬建物之共有
    部分，即同地段3042建號《權利範圍100000分之510》、同地
    段3043建號《權利範圍100000分之331》〉、同路段7號4樓之10
    建物之權利範圍全部〈包含附屬建物之共有部分，即同地段3
    042建號《權利範圍100000分之528》、同地段3043建號《權利
    範圍100000分之342》〉、同路段7號建物之權利範圍2/148、
    同路段7之1號建物之權利範圍2/99），以原告為抵押權利人
    ，辦理債權額為3721萬8861元之法定抵押權登記（參附表）
    。
二、被告經合法通知，未於言詞辯論期日到場；但提出書狀陳述
    表示系爭工程後續驗收完畢尚有3721萬8861元未清償，被告
    並非無給付意願，然因公司資產已剩無幾，難以立即清償等
    語。並聲明：請法院為適法之判斷，若有道理，請依法判決
    ，若無道理，請駁回原告之訴。
三、原告所主張上開其承攬工程、被告欠款金額若干等事實，業
    據其提出與所述相符之系爭工程合約書（見原證1，本院卷
    第13至24頁）、系爭工程增補協議書（見原證2，本院卷第2
    5至28頁）、被告委由日恒國際法律事務所通知板信銀行撥
    款函（見原證4，本院卷第33至35頁）、板信銀行回函（見
    原證5，本院卷第37至40頁）等影本為證；而被告已於相當
    時期受合法通知，未於言詞辯論期日到場，但被告另已具狀
    自承上情屬實在卷（見本院卷第69至73頁），堪信原告之主
    張為真實。
四、按承攬之工作為建築物或其他土地上之工作物，或為此等工
    作物之重大修繕者，承攬人得就承攬關係報酬額，對於其工
    作所附之定作人之不動產，請求定作人為抵押權之登記；或
    對於將來完成之定作人之不動產，請求預為抵押權之登記，
    民法第513條第1項定有明文。查，被告尚積欠原告前開承攬
    報酬等情，業如上述，揆諸前揭法律規定及說明，原告依民
    法第513條第1項規定，請求為如主文第1項所示之抵押權登
    記（參附表），為有理由，應予准許。
五、據上論結，本件原告之訴為有理由，依民事訴訟法第385條
    第1項前段、第78條規定，判決如主文。
中　　華　　民　　國　　111 　年　　 6　　月　　24　　日
                  工程法庭　　　法　官　張詠惠
以上正本係照原本作成。
如對本判決上訴，須於判決送達後20日內向本院提出上訴狀。如
委任律師提起上訴者，應一併繳納上訴審裁判費。
中　　華　　民　　國　　111 　年　　6　　月　　24　　日
                                書記官　陳香伶

附表
項次 門牌號碼 建號 權利範圍 卷內建物 登記謄本 登記 所有權人 信託財產 委託人 建物所有權部 登記次序 1 臺北市○○區○○路0段0號3樓之3 臺北市○○區○○段○○段0000000000號 1/1 原證6-3 附件4-3 板信銀行 被告 0001 2  臺北市○○區○○段○○段0000000000號(共有部分) 510/100000     3  臺北市○○區○○段○○段0000000000號(共有部分) 331/100000     4 臺北市○○區○○路0段0號4樓之10 臺北市○○區○○段○○段0000000000號 1/1 原證6-4 附件4-4 板信銀行 被告 0001 5  臺北市○○區○○段○○段0000000000號(共有部分) 528/100000     6  臺北市○○區○○段○○段0000000000號(共有部分) 342/100000     7 臺北市○○區○○路0段0號 臺北市○○區○○段○○段0000000000號 2/148 原證6-1 附件4-5 板信銀行 被告 0001 8 臺北市○○區○○路0段0○0號 臺北市○○區○○段○○段0000000000號 2/99 原證6-2 附件4-6 板信銀行 被告 0001